臺灣高等法院臺中分院刑事判決　　　　　　　　　　九十四年度上易字第二六四號
　　上　訴　人　臺灣彰化地方法院檢察署檢察官
　　被　　　告　甲○○○
　　輔佐人即被
　　告 之 配偶　丙○○
右上訴人因被告違反家庭暴力防治法案件，不服臺灣彰化地方法院九十三年度簡上字
第一一九號中華民國九十四年一月六日第一審判決（聲請簡易判決處刑案號：臺灣彰
化地方法院檢察署九十三年度偵字第三七七號、九十三年度偵字第三七八號），提起
上訴，本院判決如左：
    主      文
原判決撤銷。
甲○○○連續違反法院依家庭暴力防治法第十三條第二項第一款所為禁止實施家庭暴
力行為之裁定，處拘役拾日，如易科罰金以佰元折算壹日。
    事      實
一、甲○○○係乙○○之兄嫂，二人間具有家庭暴力防治法第三條第四款所定四親等
  以內旁系姻親之家庭成員關係。甲○○○明知臺灣彰化地方法院家事法庭已於民
    國（下同）九十二年五月十五日核發九十二年度家護字第二００號通常保護令，
    禁止其對乙○○實施身體或精神上不法侵害之行為，保護令有效期間為十個月。
    詎甲○○○竟基於違反上開保護令所為禁止實施家庭暴力行為之犯意，先於九十
    二年九月十九日上午五時三十分許（起訴書誤載為下午二十時三十分許），在彰
    化縣社頭鄉○○村○○路二十九號二人共居之住處庭院旁，因細故持木棍類之鈍
    物毆打乙○○，致乙○○受有鼻部擦傷一點五乘一公分、右肘部擦傷一乘零點六
    公分等傷害（傷害部分業已撤回告訴），而對乙○○實施身體上不法侵害，而違
    反上開保護令所為禁止實施家庭暴力行為，復於九十二年十月六日上午八時三十
    分許，在同一處所，基於同一違反上開保護令所為禁止實施家庭暴力行為之概括
    犯意，與乙○○推擠拉扯，致乙○○受有左手前臂瘀血二乘一公分之傷害（傷害
    部分業已撤回告訴），致對乙○○實施身體上不法侵害，而違反上開保護令所為
    禁止實施家庭暴力行為。
二、案彰化縣警察局田中分局報告臺灣臺中地方法院檢察署檢察官偵查後聲請簡易判
    決處刑。
    理      由
一、訊據被告甲○○○（以下簡被告）矢口否認有何違反保護令犯行，辯稱：並未毆
    打乙○○，而伊公公劉守之行動不方便，且當時在睡覺，並未目擊案發經過等語
    其所為之證述均係乙○○叫他劉守亂講的等語，經查：
１、臺灣彰化地方法院院家事法庭確於九十二年五月十五日核發九十二年度家護字第
    二００號通常保護令，禁止被告對乙○○實施身體或精神上不法侵害之行為，而
    保護令有效期間為十個月，有該裁定影本一份在卷可稽（詳見他字二二六四號卷
    第七頁）。而右揭事實，業據證人即被害人乙○○於原審明確證稱：確有遭被告
    毆打而受傷等語（詳見原審卷第三十五頁至第三十七頁），且於本院再度指稱：
    確遭被告毆打等語（詳見本院審理卷第二十三頁、第二十四頁），復有驗傷診斷
    書二紙在卷可稽，而證人即被告之夫、乙○○之兄丙○○於原審亦證稱：九十二
    年九月十九日上午及九十二年十月六日被告與乙○○均有爭執等語（詳見原審卷
    第三十七頁。另參諸九十二年十月三日乙○○出具之告訴狀載明九十二年九月十
    九日上午五時三十分〈詳見他字第二二六四號卷第三頁〉，足證本件公訴意旨認
    發時間為九十二年九月十九日下午二十時三十分許，係屬誤載，併此指明）。又
    按被告以外之人於偵查中向檢察官所為之陳述，除顯有不可信之情況者外，得為
    證據，刑事訴訟法第一百五十九條之一第二項定有明文，證人劉守於偵查中亦證
    稱：「都是甲○○○打的」等語相符（詳見他字二二六四號卷第十三頁面），亦
    與證人即被害人乙○○於原審及本院證述情節相符，且無何顯不可信之情況，本
    件認證人劉守於偵查中所證可為證據。本院參諸被害人乙○○以及證人劉守之證
    述，並卷附驗傷診斷書，認被告右揭連續二次違反法院依家庭暴力防治法第十三
    條第二項第一款所為禁止實施家庭暴力行為之裁定犯行，均堪認定。
２、雖證人丙○○於偵查中及原審審理時證稱：九十二年九月十九日上午是被告在餵
    小孩喝奶時，乙○○跑來拉被告頭髮，另一次是九十二年十月六日被告要把擋路
    之紙箱移開，乙○○不讓被告移開而拉扯等語（詳見他字二二六四號卷第十九頁
    背面、原審卷第三十七頁），雖未明確指稱被告遭毆打之經過，然證人丙○○業
    已證稱被告與乙○○均有發生爭執，且已證稱：九十二年十月六日當天，被告與
    乙○○確有發生拉扯等情，而被告於警詢亦供承：有與乙○○拉扯等語（詳見他
    字第二五三八號卷第四頁背面），是被告既有於九十二年九月十九日上午與乙○○爭執且於九十二年十月六日與乙○○拉扯，參諸上開驗傷診斷書分別為九十二
    年九月十九日，且係遭鈍物所傷以及九十二年十月六日左手前臂處瘀血傷，更足
    證乙○○證稱：九十二年九月十九日、九十二年十月六日二次均遭被告傷害為真
    ，是未件尚無從以丙○○上開所證為有利於被告之認定。另乙○○雖於警詢時指
    稱：被告於九十三年九月十九日用木棍打我，於九十三年十月六日用塑膠水瓢打
    我等語，於原審審理時先證稱：九十二年九月十九日當天，被告看到我就要打，
    我不知道為什麼，是拿一支木棍和一支不明的東西打我，九十二年十月六日被告
    用棍子打我等語，經原審進一步詢問：「（問：為何在九十二年十月六日之警詢
    說用塑膠水瓢打你？）也有用木棍，也有用塑膠水瓢，被告常常打我，用什麼方
    式我已經忘記了」等語，乙○○對於九十二年九月十九日當天確係遭木棍所傷，
    並無不一致，且惟依上開有關九十二年九月十九日當天，驗傷診斷書所載乙○○
    所受之傷害，為受有鼻部擦傷一點五乘一公分、右肘部擦傷一乘零點六公分等傷
    害，且係鈍物所傷，核與乙○○所證係遭木棍所傷相符，就此部分，雖乙○○嗣
    證稱：被告是拿一支木棍和一支不明的東西打我等語，而未能明確，但乙○○確
    係遭被告持木棍類之鈍物所傷，應臻明確。另九十二年十月六日部分，雖乙○○
    對於其究竟遭被告以何方式毆打，前後所述固未盡相符，惟依九十二年十月六日
    驗傷診斷書所載，尚難以乙○○證稱：「（問：為何在九十二年十月六日之警詢
    說用塑膠水瓢打你？）也有用木棍，也有用塑膠水瓢，被告常常打我，用什麼方
    式我已經忘記了」等語，認定被告當日係持物品毆打被告，本件依上開乙○○九
    十二年十月六日所受之傷害為左手前臂處瘀血傷二乘一公分之傷害，所受傷害尚
    屬輕微，而證人丙○○及被告均一致陳稱：當日被告有與乙○○拉扯等語，則當
    日乙○○所受之傷害顯係遭被告拉扯所致至明。再按，證人劉守既已明確證稱：
    都是甲○○○打的等語，證人劉守果非親身目擊、應無無端為此證述之理，又證
    人劉守雖係乙○○之父親，然亦為被告之公公，證人丙○○之父親，與被告、乙○○，證人丙○○均關係緊密親切，被告空言辯稱：係乙○○叫劉守亂講的云云
    ，尚屬無據，附予敘明。
二、被告係乙○○之兄嫂，二人間具有家庭暴力防治法第三條第四款所定四親等以內
    旁系姻親之家庭成員關係是核被告上開所為，係犯家庭暴力防治法第五十條第一
    款之違反保護令罪，被告二次違反保護令犯行，時間緊接，所犯罪名相同，顯係
    出於概括之犯意為之，為連續犯，爰依刑法第五十六條之規定以一罪論，並加重
    其刑。原審疏未詳細勾稽，遽予諭知被告無罪，即有違誤，檢察官上訴主張被告
    確已有違反法院依家庭暴力防治法第十三條第二項第一款所為禁止實施家庭暴力
    行為之裁定，且證人劉守之證言亦已詳盡可採等語，指摘原審判決認定被告無罪
    不當，即有理由，原審判決既有上開可議，即屬無可維持，應由本院撤銷改判。
    爰審酌係乙○○之兄嫂乙○○業經取得法院核發民事通常保護令後，被告仍無視
    該保護令之存在，再次傷害乙○○，所為自不足取，並審酌乙○○業已撤回傷害
    之告訴，且一再表明對本件不上訴之意（詳見本院審理卷第二十三頁），以及被
    告犯罪之手段及犯罪後未能坦承犯行之態度等一切情狀，量處被告拘役拾日，
    並諭知易科罰金之折算標準。
據上論斷，應依刑事訴訟法第三百六十九條第一項前段、第三百六十四條、第二百九
十九條第一項前段，家庭暴力防治法第五十條第一款，刑法第十一條前段、第五十六
條、第四十一條第一項前段，罰金罰鍰提高標準條例第二條，判決如主文。
本案經檢察官丁○○到庭執行職務
中      華      民      國      九十四  年      四      月      十四    日
                                臺灣高等法院臺中分院刑事第三庭
                                      審判長法　官　江　錫　麟
                                            法  官  林  欽  章
                                            法　官　胡　忠　文
右正本證明與原本無異。
不得上訴。
                                            書記官  許  美  惠
中      華      民      國      九十四  年      四      月      十五    日
附錄論罪法條
家庭暴力防治法第五十條
違反法院依第十三條、第十五條所為之下列裁定者，為本法所稱之違反保
護令罪，處三年以下有期徒刑、拘役或科或併科新台幣十萬元以下罰金︰
一  禁止實施家庭暴力行為。
二  禁止直接或間接騷擾、接觸、通話或其他連絡行為。
三  命遷出住居所。
四  遠離住居所、工作場所、學校或其他特定場所。
五  命完成加害人處遇計畫：戒癮治療、精神治療、心理輔導或其他治療
    、輔導。
                                                                        Ａ
